臺灣高等法院臺中分院刑事判決　　　　　民國九十三年上易字第一０五六號
　　上　訴　人　臺灣臺中地方法院檢察署檢察官
　　被　　　告　甲○○
右上訴人因被告詐欺案件，不服臺灣臺中地方法院中華民國九十三年七月二十一日第
一審判決（民國九十三年度易字第九六九號，起訴案號：臺灣臺中地方法院檢察署民
國九十三年度偵字第九七０號），提起上訴，本院判決如左：
    主      文
原判決撤銷。
甲○○無罪。
    理      由
一、公訴意旨略以：甲○○意圖為自己不法之所有，於民國九十二年九月二十二日，
    在台中市○區○○街五十巷一弄十五號其自家住處，向乙○○佯稱欲以乙○○之
    名義投標法拍屋，然法拍屋開標日期為九月二十四日早上九時三十分，但尚缺新
    台幣四十萬元，因此急需向乙○○借款，乙○○不疑有他而如數交付。詎事後甲
    ○○並未投標法拍屋，且拒不償還上開款項，乙○○始知受騙，因認甲○○犯有
    刑法第三百三十九條第一項之詐欺取財罪嫌云云。
二、按犯罪事實應依證據認定之，無證據不得認定犯罪事實，刑事訴訟法第一百五十
    四條第二項定有明文。又告訴人之告訴，係以使被告受刑事訴追為目的，是其陳
    述是否與事實相符，仍應調查其他證據以資審認，必其所述被害情形無瑕疵可指
    ，而就其他方面調查又與事實相符，其陳述始足據為判決之基礎，最高法院三十
    二年上字第六五七號、五十二年台上字第一三００號分別著有判例。次查，刑法
    第三百三十九條第一項詐欺罪之成立，以意圖為自己或第三人不法所有，以詐術
    使人將本人或第三人之物交付為要件，所謂以詐術使人交付，必須被詐欺人因其
    詐術而陷於錯誤，若其所用方法，不能認為詐術，亦不致使人陷於錯誤，即不構
    成該罪（最高法院四十六年台上字第二六０號判例參照）。
三、本件公訴人認甲○○有上開詐欺取財犯行，係以告訴人乙○○之指訴及其所提錄
    音帶之內容：「鄭：你說房子要標我的名字，你有標了沒，如你標我的名這次就
    對了，想到法院去查證。劉：隨你怎麼說。鄭：你押金怎麼領出來的？劉：我告
    訴你，你證件不全。鄭：你沒告訴我，那是前幾天說的。劉：你來我告訴你。鄭
    ：沒，我現在還要你拿給我看呢，看你用誰的名標的，你還沒拿給我看。劉：我
    就告訴你，你的證件不週全。鄭：你那時講，那是兩天前我有錄音時講的。劉：
    你是歡喜甘願的。鄭：這四十萬元不是歡喜甘願，這四十萬是借你的喔，借你要
    標房子的，你也說用我的名字標喔。劉：你說好    話」。為論據。
四、惟訊之被告甲○○堅決否認有上開詐欺情事，辯稱，伊未向乙○○偽稱要用其名
    義標法拍屋，四十萬元係乙○○答應要賠償其兒女打伊之賠償金及與伊圓房之聘
    金云云。經查，告訴人指訴被告佯稱以其名義投標法拍屋，因尚缺四十萬元，故
    被告向其借取四十萬元等語，致其陷於錯誤，而交付四十萬元借給被告云云，核
    屬違反常情之詞，殊無可採。蓋被告如向告訴人借錢投標法拍屋，應係以自己名
    義為之，若登記在告訴人名下，豈不空為告訴人跑腿，又擔負四十萬元之債務故
    也。次查，該錄音帶譯文，顯示被告根本否定告訴人之說詞，直稱該四十萬元是
    告訴人歡喜甘願給的，故該錄音帶亦不能據為不利被告之認定。再查，被告若區
    區四十萬元押標金尚須告貸於告訴人，又有何後金可以完成標購法拍屋，其理甚
    明，告訴人豈能因被告佯稱欲以其名義投標法拍屋，即陷於錯誤，而交付被告四
    十萬元。其餘復查無任何積極證據，足以證明被告有施用詐術向告訴人詐取財物
    ，自難令負該項罪責。原審不察，遽對被告論罪科刑，核有未合。自應由本院將
    原審判決撤銷，諭知被告無罪。
據上論斷，應依刑事訴訟法第三百六十九條第一項前段、第三百六十四條、第三百零
一條第一項，判決如主文。
本案經檢察官王秀雄到庭執行職務。
中      華      民      國      九十三   年       十      月     七     日
                                    臺灣高等法院臺中分院刑事第一庭
                                          審判長法  官  陳  紀  綱
                                                法  官  陳  登  源
                                                法  官  黃  日  隆
右正本證明與原本無異。
不得上訴。
                                                書記官  陳  三  軫
中      華      民      國      九十三   年       十      月     八     日
                                                                        Ｉ
